臺灣屏東地方法院刑事判決　　　　　　 96年度交易字第135號
公　訴　人　臺灣屏東地方法院檢察署檢察官
被　　　告　乙○○
上列被告因業務過失傷害案件，經檢察官提起公訴（96年度調偵
字第269 號），被告於本院準備程序中就被訴事實為有罪之陳述
，經本院裁定由受命法官獨任進行簡式審判程序，本院判決如下
：
    主  文
乙○○犯業務過失傷害致人重傷罪，處有期徒刑拾月，減為有期
徒刑伍月，如易科罰金，以新臺幣壹仟元折算壹日。
    事  實
一、乙○○考領有普通小型車駕駛執照，平日以貨車載運父母栽
    植之蔬菜販賣維生，駕駛為其附隨義務，為從事駕駛業務之
    人。於民國96年2 月1 日5 時許，駕駛車牌號碼VO-6119 號
    自小客貨車，沿屏東縣屏東市○○道路由東向西方向行駛，
    途經該路與忠孝路口時，本應注意閃光紅燈表示停車再開，
    車輛應減速接近，先停止於交岔路口前，讓幹道車優先通行
    後認為安全時，方得續行，且依當時天候晴、夜間有照明、
    路面乾躁、無缺陷及障礙物、視距良好，並無不能注意之情
    事，竟疏未注意，以時速20公里之速度貿然右轉，適有未減
    速及注意車前狀況之丙○○騎乘腳踏車，沿屏東縣屏東市○
    ○路由南向北方向行駛至上開路口，乙○○所駕駛上開自小
    客貨車左後輪與丙○○騎乘之腳踏車前車輪發生擦撞，造成
    丙○○人車倒地，受有創傷性硬膜下腔腦內出血（右側）併
    嚴重腦水腫、延展性左側硬膜上腔出血併左側顱骨骨折、水
    腦症、多處擦傷、小腸缺血性壞死等傷害，經送財團法人屏
    東基督教醫院救治，雖倖免於難，惟仍因外傷性腦出血後遺
    症呈近植物人狀態。乙○○於肇事後停留現場，在有偵查權
    限之機關或公務員發覺為犯嫌前，向據報前來處理之員警，
    坦承肇事並自願接受裁判。
二、案經丙○○配偶甲○○訴由屏東縣警察局屏東分局報請臺灣
    屏東地方法院檢察署檢察官偵查起訴。
    理  由
一、本件被告乙○○所犯係死刑、無期徒刑、最輕本刑為3 年以
    上有期徒刑以外之罪，其於本院準備程序中就被訴事實為有
    罪之陳述，經法官告知被告簡式審判程序之旨，並聽取公訴
    人、被告之意見後，由本院依刑事訴訟法第273 條之1 第1
    項規定，裁定進行簡式審判程序，先予敘明。
二、訊據被告對於上開時地肇事致被害人丙○○受有上開傷害之
    事實供承不諱，並有道路交通事故現場圖、道路交通事故調
    查報告表(一)(二)、現場照片14張在卷可稽。而被害人確因本件
    交通事故受有創傷性硬膜下腔腦內出血（右側）併嚴重腦水
    腫、延展性左側硬膜上腔出血併左側顱骨骨折、水腦症、多
    處擦傷、小腸缺血性壞死等傷害，經治療後仍因外傷性腦出
    血後遺症呈近植物人狀態，亦有財團法人屏東基督教醫院診
    斷證明書、民眾醫院診斷證明書各1 紙在卷可佐。再按汽車
    行駛至閃光紅燈之交岔路口時，應注意「停車再開」，車輛
    應減速接近，先停止於交岔路口前，讓幹道車優先通行後認
    為安全時，方得續行，道路交通標誌標線號誌設置規則第
    211 條第1 項第2 款定有明文。被告考領有普通小型車駕駛
    執照，對上開規定自知之甚詳，且依當時天候晴、夜間有照
    明、路面乾躁、無缺陷及障礙物、視距良好（此有道路交通
    事故調查報告表(一)可稽），並無不能注意之情事，詎被告竟
    疏未注意，以時速20公里之速度貿然右轉，致肇致本件意外
    事故，被告自應負過失責任。又本件經送請送請臺灣省高屏
    澎區車輛行車事故鑑定委員會鑑定結果，亦認定「被告駕駛
    小客貨車支線未讓幹線道車先行為肇事主因」，有該鑑定委
    員會96年8 月31日高屏澎鑑字第960570號函暨所附鑑定意見
    書在卷可憑。雖該鑑定意見書亦認「被害人行經閃光黃燈岔
    路口未減速注意車前狀況為肇事次因」，然此並不能解免被
    告過失責任。再被告之過失行為與被害人所受傷害間，具有
    相當因果關係。綜上，
    本件事證明確，被告犯行足堪認定。
三、按其他於身體或健康，有重大不治或難治之傷害者，為重傷
    害，刑法第10條第4 項第6 款定有明文。本件被害人因本件
    車禍受傷經治療後仍因外傷性腦出血後遺症呈近植物人狀態
    ，有民眾醫院診斷證明書1 紙附卷可佐，足認被害人確因本
    件車禍致重傷無訛。又按刑法上所謂業務，係指個人基於其
    社會地位繼續反覆所執行之事務，其主要部分之業務，固不
    待論，即為完成主要業務所附隨之準備工作與輔助事務，亦
    應包括在內（最高法院81年度台上字第1224號判決意旨參見
    ）。本件被告自承係以駕駛自小客貨車幫父母載運蔬菜前往
    販售維生，有時隔日，有時每日載運等情（本院卷第13頁背
    面），足見駕駛為其主要業務所附隨之輔助事務，依上開判
    決意旨，被告自係從事駕駛業務之人，核其所為，係犯刑法
    第284 條第2 項後段之業務過失重傷害罪。另被告於肇事後
    ，在有偵查權限之機關或公務員發覺為犯嫌前，向據報前往
    現場處理車禍之警員坦承其為肇事者，並自願接受裁判，此
    有屏東縣警察局道路交通事故肇事人自首情形紀錄表附卷可
    參，爰依修正前刑法第62條前段規定減輕其刑。審酌被告駕
    車肇事致被害人呈植物人之重傷害狀態，造成其家屬身心重
    大之損害，且為肇事主因，迄未能與被害人家屬達成民事和
    解，賠償其損害，惟念其素行尚可，事後坦認犯行，態度良
    好等一切情狀，量處如主文所示之刑。再被告犯罪時間在96
    年4 月24日以前，合於減刑要件，爰依中華民國九十六年罪
    犯減刑條例第2 條第1 項第3 款、第9 條規定，減其刑期二
    分之一，並諭知易科罰金之折算標準。
據上論斷，應依刑事訴訟法第273 條之1 第1 項、第299 條第1
項前段，刑法第284 條第2 項後段、第62條前段、第41條第1 項
前段，刑法施行法第1 條之1 ，中華民國九十六年罪犯減刑條例
第2 條第1 項第3 款、第7 條、第9 條，判決如主文。
本案經檢察官陳俊宏到庭執行職務。
中　　華　　民　　國　　96　　年　　12　　月　　21　　日
                     交通法庭  法  官  趙家光
以上正本證明與原本無異。
如不服本判決應於收受本判決送達後十日內向本院提出上訴書狀，
其未敘述上訴理由者，並得於提起上訴後十日內向本院補提理由
書狀（均須按他造當事人之人數附繕本）「切勿逕送上級法院」
中　　華　　民　　國　　96　　年　　12　　月　　21　　日
                               書記官  陳勃諺
附錄本案論罪科刑條文
中華民國刑法第284條第2項
從事業務之人，因業務上之過失傷害人者，處 1 年以下有期徒刑
、拘役或1 千元以下罰金，致重傷者，處3 年以下有期徒刑、拘
役或2 千元以下罰金。
